【裁判字號】    99,訴,916
【裁判日期】    990429
【裁判案由】    毒品危害防制條例
【裁判全文】
臺灣板橋地方法院刑事判決               99年度訴字第916號
公  訴  人  臺灣板橋地方法院檢察署檢察官
被      告  甲○○
上列被告因違反毒品危害防制條例案件，經檢察官提起公訴（99
年度毒偵字第2239號），嗣因被告就被訴事實為有罪之陳述，本
院告知被告簡式審判程序之旨，並聽取當事人之意見後，裁定改
由受命法官獨任依簡式審判程序進行，判決如下：
    主  文
甲○○施用第一級毒品，累犯，處有期徒刑玖月。
    事  實
一、甲○○前因施用毒品案件，經本院裁定送觀察、勒戒後，因
    認無繼續施用毒品傾向，而於民國91年11月27日觀察、勒戒
    執行完畢釋放出所，並經臺灣板橋法院檢察署檢察官於同年
    月28日以91年度毒偵字第2313號、第2361號不起訴處分確定
    。其於上開觀察、勒戒執行完畢釋放後之5 年內，又因施用
    毒品案件，經本院以94年度訴字第2637號判處有期徒刑7 月
    ，再經臺灣高等法院以95年度上訴字第416 號判決駁回上訴
    確定，現已執畢；其後復因施用毒品案件，經本院以97年度
    訴字第4111號判處有期徒刑7 月確定，嗣經入監執行後，於
    98年9 月18日執行完畢。詎其猶不知悔改，竟又基於施用第
    一級毒品海洛因之犯意，於99年2 月1 日晚上7 、8 時許，
    在其臺北縣三重市○○街152 號1 樓之住處內，以注射針筒
    注射海洛因之施用方式，施用第一級毒品海洛因1 次。嗣於
    99年2 月2 日下午2 時40分許，在臺北縣三重市○○街與龍
    濱路口附近，因其形跡可疑，為警盤查，警方並徵得其之同
    意，採集其之尿液送驗後，因而查獲上情。
二、案經臺北市政府警察局中正第一分局報告臺灣板橋地方法院
    檢察署檢察官偵查起訴。
    理  由
壹、程序方面：
    按本件被告甲○○所犯係死刑、無期徒刑、最輕本刑為3 年
    以上有期徒刑以外之罪，其於準備程序就前揭被訴事實為有
    罪之陳述，經法官告知簡式審判程序之旨，並聽取其與公訴
    人之意見後，本院認無不得或不宜改依簡式審判程序進行之
    處，爰依刑事訴訟法第273 條之1 第1 項、第284 條之1 ，
    裁定本件由受命法官獨任進行簡式審判程序，合先敘明。
貳、實體方面：
  一、認定事實部分：
      訊據被告甲○○對於前揭犯罪事實均坦承不諱，本院復審
      酌：
    (一)查被告前因施用毒品案件，有如前揭犯罪事實欄所載經送
      觀察勒戒及觀察勒戒執行完畢後釋放之紀錄，且有如前揭
      犯罪事實欄所載之論罪科刑及執行完畢之紀錄，此有臺灣
      高等法院被告前案紀錄表1份 在卷可按。是被告於涉本案
      之前，業曾因初犯施用毒品案件，經送前揭觀察、勒戒，
      且於前揭觀察、勒戒執行完畢釋放後之5 年內，再犯前揭
      施用毒品之罪甚明。
    (二)次查，經警將自被告處所採之尿液送驗結果，係呈嗎啡陽
      性反應，此有警方所採尿液之檢體委驗單、臺灣尖端先進
      生技醫藥股份有限公司99年2 月12日出具之濫用藥物檢驗
      報告各1 份在卷可稽。又查：
      1.海洛因施用入人體後水解還原成嗎啡，再循嗎啡之代謝
        方式排出體外，業據行政院衛生署藥物食品檢驗局以73
        藥檢壹字第030221號函說明綦詳，且尿液中能否驗出嗎
        啡陽性反應，與其投與量、投與途徑、採尿時間、個人
        體質及檢測方法之靈敏度有關，國外曾有文獻報導注射
        6 毫克之海洛因鹽酸鹽，其代謝物嗎啡之平均可檢出時
        限約為26小時，亦經行政院衛生署藥物食品檢驗局於81
        年9 月8 日以（81）藥檢壹字第8114885 號函釋明在案
        。
      2.再者，前揭尿液檢驗報告載明係以ＧＣ／ＭＳ（即氣相
        層析質譜儀分析法）方法作為確認檢驗之方式，而該方
        法之原理係檢品經氣化後，通過層析管分離純化，再將
        純化後之成分循序送入質譜儀做個別鑑定。因質譜儀所
        測定之圖譜，在化學上被公認具有指紋特性，故可據以
        完全判定該檢品係為何種化合物。職是，台北榮民總醫
        院即認為若以氣相層析質譜儀（ＧＣ／ＭＳ）作藥物及
        其代謝產物之定性及定量分析，幾乎不會有偽陽性反應
        產生，此經該院於83年4 月7 日以83北總內字第3059號
        函釋明在案。
      3.準此而論，被告之尿液經以氣相層析質譜儀分析法檢驗
        ，既係呈嗎啡陽性反應，顯見被告應有在前揭犯罪時間
        、地點施用海洛因之行為甚明。
    (三)綜上所述，被告前曾因施用毒品案件，經送前揭觀察、勒
      戒，而於前揭觀察、勒戒執行完畢釋放後，5 年內再犯施
      用毒品之罪，嗣後又為本件施用毒品犯行，事證應屬明確
      ，其犯行應堪認定。
  二、論罪科刑：
    (一)查海洛因係屬毒品危害防制條例第2 條第2 項第1 款所規
      定之第一級毒品，核被告所為，係犯毒品危害防制條例第
      10條第1 項施用第一級毒品罪。被告持有毒品，復進而施
      用，其持有毒品之低度行為，為施用毒品之高度行為所吸
      收，不另論罪。被告前有如犯罪事實欄所載之論罪科刑及
      執行完畢之紀錄，業如前述，被告受有期徒刑執行完畢，
      於5 年以內故意再犯本件最重本刑為有期徒刑以上之罪，
      為累犯，應依刑法第47條第1 項規定，加重其刑。
    (二)本院審酌被告施用毒品，足以戕害其身心，滋生其他犯罪
      ，惡化治安，嚴重損及公益，且被告前曾多次犯施用毒品
      ，復經觀察、勒戒執行完畢，其竟再為本件施用毒品犯行
      ，顯見其不思悔改，自我控制能力亦顯不佳；惟另考量被
      告於犯後已能坦承犯行，而其施用毒品之行為於本質上係
      屬自我戕害行為，反社會性之程度應屬較低，兼衡其之犯
      罪動機、目的、智識程度非高（學歷為國中肄業）、家庭
      經濟狀況係屬貧寒等一切情狀，酌情量處如主文所示之刑
      ，以資懲儆。
據上論斷，應依刑事訴訟法第273 條之1 第1 項、第284 條之1
、第299 條第1 項前段，毒品危害防制條例第10條第1 項，刑法
第11條前段、第47條第1 項，判決如主文。
本案經檢察官陳姿雯到庭執行職務。
中    華    民    國    99    年    4     月    29    日
                  刑事第二十一庭  法  官  陳信旗
上列正本證明與原本無異。
如不服本判決，應於判決送達後10日內敘明上訴理由，向本院提
出上訴狀 (應附繕本) ，上訴於臺灣高等法院。其未敘述上訴理
由者，應於上訴期間屆滿後20日內向本院補提理由書「切勿逕送
上級法院」。
                                  書記官  陳金鳳
中    華    民    國    99    年    4     月    30    日
附錄本判決論罪科刑之法條：
毒品危害防制條例第10條
    施用第一級毒品者，處6 月以上5 年以下有期徒刑。
    施用第二級毒品者，處3 年以下有期徒刑。

司法院資訊處製作；財團法人民間司法改革基金會備份。
